【裁判字號】    95,交抗,956
【裁判日期】    951218
【裁判案由】    違反道路交通管理處罰條例
【裁判全文】
臺灣高等法院交通事件裁定             95年度交抗字第956號
抗告人即
受處分人  甲○○
上列抗告人因違反道路交通管理處罰條例案件，不服台灣桃園地
方法院，中華民國95年10月31日裁定（95年度交聲字第414號）
，提起抗告，本院裁定如下：
    主  文
抗告駁回。
    理  由
一、按機器腳踏車駕駛人或附載座人未依規定戴安全帽者，處駕
    駛人500元罰鍰；又汽車駕駛人，駕駛汽車有違反道路交通
    管理處罰條例之行為，經交通勤務警察或依法令執行交通稽
    查任務人員制止時，不聽制止或拒絕停車接受稽查而逃逸者
    ，除按各該條規定處罰外，處新台幣（下同）3,000元以上
    6,000元以下罰鍰，並予記違規點數1點；又汽車駕駛人，行
    經有燈光號誌管制之交岔路口闖紅燈者，處1,800元以上5,4
    00元以下罰鍰，並記違規點數3點，道路交通管理處罰條例
    第31條第6項、第60條第1項、第63條第1項第3款、修正前道
    路交通管理處罰條例第53條、第63條第1項第1款分別定有明
    文。
二、本件抗告人即受處分人甲○○於民國95年6月29日下午4時50
    分許，騎乘車牌號碼PJ8-530號重型機車，行經桃園縣八德
    市○○路與榮興路口，因行經有燈光號誌管制之交岔路口闖
    紅燈、機車駕駛人未依規定戴安全帽，拒絕停車稽查而逃逸
    之違規行為，經桃園縣政府警察局八德分局大安派出所員警
    擎單舉發（以下簡稱舉發單位）。原處分機關交通部公路總
    局新竹區監理所桃園監理站乃依道路交通管理處罰條例第60
    條第1項、第53條第1項、第31條第6項之規定，依最低數額
    ，共裁處受處分人罰鍰5,300元。
三、受處分人異議及抗告意旨則略以：舉發當天並未出門，亦未
    出借機車予他人使用，員警並未拍照存證，是否員警看錯車
    牌云云。
四、經查：
（一）按交通警員掣單舉發違反道路交通管理處罰條例所列之違
      規事實，本質上為行政處分，係公務員基於職務上權力，
      依法就特定之具體事件所為具有公法上效果之單方行政行
      為，基於公務員為公法上行為具有公信力之原則，該行政
      處分當可被推定為真正，其據以依法處分之事實認定亦為
      真正無誤，本此公信原則，乃立法者賦予行政機關制定違
      反道路交通管理事件統一裁罰基準及處理細則，使勤務警
      員得當機處分，以達其維護交通秩序、安全之行政目的。
      反之，若謂公務員一切行政行為均需預留證據以證其實，
      則國家行政勢必窒礙難行。據此，刑事訴訟法就犯罪證據
      有關之規定中，與屬行政秩序罰之交通違規裁罰本質不合
      之部分，自不在準用之列。法院若查無證據足資證明員警
      有捏造事實違法取締之情事，則執勤警員本其維護交通秩
      序、安全職責所為之舉發，自應受到合法、正確之推定。
（二）關於本件取締舉發之情形，查獲員警吳照文於舉發單位意
      見單中載明：「95年6月29日下午4時55分，在和平路與榮
      興路發現三名女子共同乘一部重機車車號為PJ8-530號闖
      紅燈及未戴安全帽，經職吹笛攔檢制止時，不聽警方制止
      稽查，該三名女子其從職右邊駛過即加速逃逸，職經攔舉
      未停遂逕行舉發制單」等語，有桃園縣政府警察局桃園分
      局95年8月8日德警分交字第0953003204號函1份在卷（見
      原審卷第15頁、第16頁）為憑。查值勤之員警親身見聞本
      件違規之事實，舉發員警吳照文就整個舉發經過，描述具
      體、清楚，而查獲員警在舉發通知單所記載之車輛係「山
      葉牌」，亦與違規之PJ8-530號機車廠牌相符，是查獲員
      警上開描述，應屬正確無訛。
（三）受處分人雖以前詞置辯，惟逕行舉發違反道路交通管理事
      件，經汽車所有人依通知單之應到案日期前到案，並告知
      違規駕駛人姓名、身分證統一編號及住址者，處罰機關應
      即另行通知違規駕駛人到案依法處理；逾應到案日期，處
      罰機關應依本條例第85條第3項規定處罰該汽車所有人，
      違反道路交通管理事件統一裁罰基準及處理細則第24條亦
      定有明文。是如駕駛人在道路上有違反前述規定之違規行
      為，為警當場攔停者，處罰機關固應對汽機車之駕駛人為
      處罰；惟若舉發機關並非當場對該部汽機車攔停，而對汽
      機車所有人為掣單舉發，如經舉發之汽機車所有人在舉發
      通知單上所載之應到案日期前到案，並告知處罰機關該名
      違規駕駛人姓名，即依前開細則第24條規定處罰該名違規
      駕駛人，而如汽機車所有人未於應到案日期前到案或雖於
      應到案日期前到案，而未告知處罰機關實際之違規駕駛人
      者，處罰機關仍應依道路交通管理處罰條例第85條第3項
      「本條例關於車輛駕駛人之處罰，如應歸責於車輛所有人
      者，處罰車輛所有人。」之規定，對車輛所有人加以處罰
      。是本件受處分人上開時間縱非違規駕駛人，惟受處分人
      既係違規車輛之所有人，且未依上開規定告知違規駕駛人
      ，則原處分機關對受處分人加以裁處，並無不合。
（四）綜上所述，受處分人上開違規事實，堪可認定。原審裁定
      其認事用法，均無不當。受處分人抗告意旨，仍執陳詞，
      否認違規行為，核無理由，抗告應予駁回。
五、據上論斷，應依道路交通管理處罰條例第89條，道路交通案
    件處理辦法第26條，刑事訴訟法第412條，裁定如主文。
中    華    民    國    95    年    12    月    18    日
                    臺灣高等法院交通法庭
                            審判長法  官  葉騰瑞
                                  法  官  吳鴻章
                                  法  官  趙功恆
以上正本證明與原本無異。
不得再抗告。
                                  書記官  孫佩琳
中    華    民    國    95    年    12    月    18    日


司法院資訊處製作；財團法人民間司法改革基金會備份。
